臺灣高等法院民事判決
108年度上易字第1316號
上  訴  人  蔡俊偉即威晶影像工作室

訴訟代理人  林明賢律師
複代理人    趙子翔律師
            袁大為律師
被上訴人    深浦藥品股份有限公司

法定代理人  李深浦  
訴訟代理人  崔駿武律師
            陳玉心律師
上列當事人間請求給付承攬報酬事件，上訴人對於中華民國108
年9月19日臺灣臺北地方法院107年度訴字第3908號第一審判決提
起上訴，本院於110年1月6日言詞辯論終結，判決如下：
    主      文
上訴駁回。
第二審訴訟費用由上訴人負擔。
    事實及理由
一、上訴人主張：伊於民國105年9月1日以新臺幣（下同）73萬5
    ,000元承攬「深浦養肝丸從心所欲篇」影片製作合約（下稱
    系爭合約），約定被上訴人於伊提出腳本經衛生單位審核通
    過後，被上訴人即應給付頭款36萬7,500元。伊於105年9月9
    日已將腳本（下稱系爭腳本）寄送被上訴人，並經其同意及
    受領，詎被上訴人未將系爭腳本送交衛生單位審核，係故意
    以不正當行為阻止頭款付款條件成就，應視被上訴人給付頭
    款之付款條件已成就。且伊因可歸責被上訴人事由而遲延給
    付頭款，致伊未能與訴外人哈客傳媒有限公司（下稱哈客公
    司）簽訂器材租借合約，受有無法收取租金63萬元之損害。
    爰依系爭合約第2條第2款、民法第231條第1項、第233條第3
    項，求為命被上訴人應給付上訴人99萬7,500元，及自起訴
    狀繕本送達之翌日起至清償日止，按週年利率5％計算之利息
    （原審判決上訴人敗訴，上訴人聲明不服，提起上訴）。並
    上訴聲明：㈠原判決廢棄。㈡上開廢棄部分，被上訴人應給付
    上訴人99萬7,500元，及自起訴狀繕本送達之翌日起至清償
    日止，按週年利率5％計算之利息。
二、被上訴人則以：上訴人提出之系爭腳本係抄襲韓國廣告，不
    符合債之本旨，且有侵害第三人著作權之虞，故伊未將之送
    衛生單位審核，上訴人不得請求給付頭款。伊既無給付遲延
    ，上訴人依民法第231條第1項、第233條第3項請求所失利益
    ，亦屬無據等語，資為抗辯。並答辯聲明：上訴駁回。
三、上訴人主張兩造於105年9月1日簽訂系爭合約，由上訴人承
    攬「深浦養肝丸從心所欲篇」影片之製作，上訴人於105年9
    月9日將系爭腳本寄送予被上訴人，被上訴人未將系爭腳本
    送交衛生單位審核，被上訴人迄未給付上訴人頭款等情，有
    系爭合約、腳本在卷足稽（見原審卷第47-73頁），且為被
    上訴人所不爭執（見本院卷第99-100、197、250頁），自堪
    信真實。
四、上訴人又主張其提出供衛生單位審核之腳本，被上訴人未將
    系爭腳本送交衛生單位審核，係故意以不正當行為阻止頭款
    付款條件成就，應視被上訴人給付頭款之付款條件已成就，
    被上訴人應依系爭合約第2條第2款給付頭款36萬7,500元，
    另依民法第231條第1項、第233條第3項賠償其63萬元之損害
    云云，惟為被上訴人所否認，並以前詞置辯，玆查：
　㈠系爭合約第2條第2款約定：「付款方式，頭款-經甲方（即被
    上訴人，下同）送衛生單位腳本審核通過後，即36萬7,500
    元匯入乙方（即上訴人，下同）帳戶…」，顯見兩造約定上
    訴人提供之腳本須經送衛生單位腳本審核通過，被上訴人始
    有給付頭款之義務，此亦為上訴人所不爭執（見本院卷第65
    頁）。系爭腳本未經衛生單位審核通過，既如前述，則上訴
    人不得逕依上揭約定請求被上訴人給付頭款。
　㈡上訴人又主張：被上訴人未將系爭腳本送交衛生單位審核，
    係故意以不正當行為阻止頭款付款條件成就，應視被上訴人
    給付頭款之付款條件已成就云云，惟查：
　　⒈按民法所謂條件，係當事人以將來客觀上不確定事實之成
      就或不成就，決定法律行為效力之發生之一種附款。茍當
      事人非以法律行為效力之發生繫於將來不確定之事實，而
      僅以其履行繫於不確定之事實之到來者，則非條件，應解
      釋為於其事實之到來時，為權利行使期限之屆至。在此情
      形，若債務人因其違反誠信之行為致該事實不發生，應認
      其期限已屆至（最高法院88年度台上字第1451號判決意旨
      參照）。　　　
　　⒉經細繹系爭合約第2條第2款之約定，可知上訴人應先提出
      腳本、腳本須經送衛生單位腳本審核通過等將來客觀不確
      定之事實後，被上訴人始有給付頭款予上訴人之義務。故
      上訴人提出腳本、腳本經衛生單位審核通過，均係確定被
      上訴人給付頭款之期限是否屆至之事實，而非條件。上訴
      人謂腳本經送衛生單位腳本審核通過係條件云云，容有錯
      誤，合先敘明。
　　⒊又上訴人主張被上訴人未將系爭腳本送交衛生單位審核乙
      節，固為被上訴人所不爭執，惟辯稱：系爭腳本係抄襲韓
      國廣告，上訴人未依債之本旨提出給付，伊乃未將系爭腳
      本送衛生單位審核等語，並提出系爭腳本與YouTube影片
      對照表為證（見本院卷第129-130頁），上訴人復不爭執
      系爭腳本取自網路、有擷取韓國廣告影片畫片（見原審卷
      第281頁、本院卷第99頁），參以系爭合約第4條第2項明
      定：「…甲方交付之影像素材及製作完成之影像畫面等予
      任何第三人，亦不得有侵害他人權利情事，並恪遵相關法
      律之規定，否則因此導致之民刑事責任，須由乙方負完全
      之賠償責任等語（原審卷第47-49頁），堪認兩造合意上
      訴人提出供送衛生單位審核之腳本不得侵害任何第三人之
      著作權。則被上訴人以系爭腳本恐有侵害他人之著作權之
      虞，故未將系爭腳本送交衛生單位審核，難謂違反誠實信
      用之行為。至上訴人辯稱腳本非屬「影像素材」，無系爭
      合約第4條第2項約定之適用云云，核與系爭合約意旨不符
      ，委無足取。　　
　　⒋上訴人雖稱：系爭腳本所擷取之韓國影片畫面極少、內容
      無特殊性、且系爭腳本不對外公開、利用結果對該韓國影
      片畫面潛在市場與現在價值無影響，故伊提出供送衛生單
      位審核之系爭腳本並未侵害他人之著作權云云，惟經審視
      系爭腳本與YouTube影片對照表可知，系爭腳本中有5個鏡
      次與韓國影片畫面完全相同，有3個鏡次與韓國影片畫面
      相仿，上訴人上揭抗辯，與事實不符，已難憑信。況縱認
      系爭腳本未侵害他人之著作權，惟被上訴人拒絕將系爭腳
      本送交衛生單位審核，係因該腳本存在多處擷取韓國廣告
      影片畫面，尚非出於妨害上訴人權利行使期限之屆至、或
      有何違反法令或違背誠信之目的，則被上訴人之不作為自
      不應評價為不正當或有何違反誠信情事。
　　⒌上訴人雖舉電子郵件（見原審卷第75、205-209頁）主張：
      被上訴人明知系爭腳本有擷取網路韓國廣告影片畫面，且
      其收受腳本後回覆稱「OK，已轉同事送審」，足見被上訴
      人已同意且受領云云，惟為被上訴人所否認（見本院卷第
      127頁），查，被上訴人於上開電子郵件稱「OK，已轉同
      事送審」、「跟韓國版比起來少」等語，僅足證明兩造商
      討腳本時曾以韓國影片為參考、被上訴人承辦收受系爭腳
      本後，表明將轉由內部同仁辦理後續送審流程，尚不足以
      證明被上訴人明知並同意上訴人得擷取韓國廣告影片畫面
      作為腳本，更遑論被上訴人同意受領系爭腳本。參以被上
      訴人於上開電子郵件提及「音樂聽起來跟韓國TVC蠻相近
      的，若是用合成器去改音色我擔心會有爭議…建議換樂器
      重新編曲」等語，亦足窺知被上訴人於系爭腳本製作過程
      中提醒上訴人不得侵害他人之著作權。上訴人據此主張被
      上訴人已受領系爭腳本，洵無足採。　　
    ⒍綜上，上訴人提出供衛生單位審核之系爭腳本不符合債之
      本旨，被上訴人未將系爭腳本送交衛生單位審核未違反誠
      信原則，故被上訴人給付頭款之清償期限尚未屆至。則被
      上訴人拒絕給付頭款，核屬有據。
  ㈢上訴人主張：被上訴人拒絕給付頭款，其給付遲延係可歸責
    被上訴人事由，致伊未能與哈客公司簽訂器材租借合約以收
    取租金63萬元，伊依民法第231條第1項、第233條第3項請求
    被上訴人給付63萬元之損害云云，查：
　　⒈民法第231條第1項規定：「債務人遲延者，債權人得請求
      其賠償因遲延而生之損害」；同法第233條規定：「遲延
      之債務，以支付金錢為標的者，債權人得請求依法定利率
      計算之遲延利息。但約定利率較高者，仍從其約定利率」
      、「對於利息，無須支付遲延利息」、「前二項情形，債
      權人證明有其他損害者，並得請求賠償」。
    ⒉本件被上訴人給付頭款之清償期尚未屆至，被上訴人並無
      給付頭款之義務，已如前述。則被上訴人並無給付遲延之
      可言，上訴人據以請求給付遲延賠償，即屬無據。
五、綜上所述，上訴人依系爭合約第2條第2款、民法第231條第1
    項、第233條第3項，請求被上訴人給付99萬7,500元，及自
    起訴狀繕本送達之翌日起至清償日止，按週年利率5％計算之
    利息，非屬正當，不應准許。從而原審所為上訴人敗訴之判
    決，並無不合。上訴論旨指摘原判決不當，求予廢棄改判，
    為無理由，應駁回其上訴。
六、本件事證已臻明確，兩造其餘之攻擊或防禦方法及所用之證
    據，經本院斟酌後，認為均不足以影響本判決之結果，爰不
    逐一論列，附此敘明。
七、據上論結，本件上訴為無理由，判決如主文。
中　　華　　民　　國　　110 　年　　1 　　月　　27　　日
                  民事第五庭   
                      審判長法  官  賴劍毅
                            法  官  楊雅清
                            法  官  陳君鳳
正本係照原本作成。　　　　　　　　　　　　　　
不得上訴。
中　　華　　民　　國　　110 　年　　1 　　月　　29　　日

                            書記官  林桂玉